臺灣臺東地方法院刑事裁定
111年度聲字第186號
聲明異議人
即 受刑 人  段建民


上列聲明異議人因傷害案件，以檢察官執行之指揮為不當（臺灣
臺東地方檢察署111年度執字第179號），向本院聲明異議，本院
裁定如下：
    主  文
異議駁回。
    理  由
一、聲明異議意旨略以：聲明異議人即受刑人（下稱受刑人）涉
    犯違反家庭暴力防治案件，前行為時間為民國102、103年間
    距今已分別達9年及8年，顯與本件行為時間（110年）相距
    甚遠。又本件犯行實係起因於未成年子女張○臻成績長期均
    無起色，已多次在班上成績排名墊底，經多次與未成年子女
    商談課業狀況均未獲改善，學校教師又向受刑人表示，準備
    將張○臻調至資源班，未成年子女在受刑人詢問並要求時，
    竟仍不思進取，反向受刑人反駁稱伊不要再念書了，不想繼
    續學習等語，受刑人因擔憂未成年子女未來，又被其頑劣之
    態度激怒，因一時情緒失控，始有摑掌張○臻之行為，被告
    行為雖有不當，然稽其根本原因，仍係關愛子女所致，並非
    惡意傷害未成年子女，足見並非惡性重大，且本件受刑人所
    為，亦經本院判處拘役40日，足見犯罪情節及侵害法亦尚屬
    輕微。受刑人現從事水電工人，與前妻張祐菱（即張○臻之
    生母）同住，共同照顧包括張○臻在內之三名未成年子女（
    最小僅1歲8個月大，每周一至五白天委請保母照顧），且受
    刑人現為家庭經濟支柱，每日除需工作維持家庭生活外，更
    須分攤照顧未成年子女之工作，前妻休假時間不固定，且不
    易請假，如未成年子女有臨時狀況，均由受刑人一手打理，
    及於周末時照顧未成年子女，如不准易科罰金或易服社會勞
    動，不僅家庭狀況將陷入窘境，受刑人服刑期間，未成年子
    女將陷於無人照顧之困境，請准予易科罰金或易服社會勞動
    等語。
二、按有關宣告有期徒刑、拘役得否准許易服社會勞動之執行裁
    判事項，依刑事訴訟法第457條第1項前段規定，由為裁判法
    院之檢察官指揮之，是檢察官是否准予易科罰金或易服社會
    勞動，應依刑法第41條第1項但書、第4項考量是否難收矯正
    之效或難以維持法秩序、及是否因身心健康之關係，執行顯
    有困難者等因素。至於上開法條所稱之「難收矯正之效」及
    「難以維持法秩序」，均屬不確定法律概念，此乃立法者賦
    予執行者能依具體個案，考量犯罪所造成法秩序等公益之危
    害大小、施以自由刑避免受刑人再犯之效果高低等因素，據
    以審酌得否准予易科罰金或易服社會勞動，亦即，執行者應
    就關於自由刑一般預防（即維持法秩序）與特別預防（即有
    效矯治受刑人使其回歸社會）目的為衡平裁量，做成合義務
    性之裁量，於個案中實現法律之目的與價值，落實易刑處分
    制度旨在替代短期自由刑之執行，避免短期自由刑流弊之目
    的，非謂僅因受刑人個人家庭、生活處遇值得同情即應予以
    准許；且法律賦予執行檢察官此項裁量權，僅在發生違法裁
    量或有裁量瑕疵時，法院始有介入審查之必要，如執行檢察
    官於執行處分時，已具體說明不准易科罰金之理由，且未有
    逾越法律授權、專斷等濫用權力之情事，自不得遽謂執行檢
    察官之執行指揮為不當（最高法院100年度台抗字第646號、
    103年度台抗字第238號裁定意旨參照）。
三、經查：
  ㈠本件受刑人前於110年間，因違反家庭暴力防治法事件，經本
    院以110年度簡字第92號判決判處拘役40日（不得易科罰金
    ），嗣於110年12月22日確定等情，有該份判決、臺灣高等
    法院被告前案紀錄表各1件附卷足參。
  ㈡受刑人於111年2月23日以刑事陳報/答辯狀向臺東地方檢察署
    檢察官聲請易科罰金或易服社會勞動，經臺東地方檢察署檢
    察官以111年3月3日東檢熙丙111執聲他43字第1119002846號
    函，以「二、查臺端前別於102年及103年對張○菱為違反保
    護令之傷害與恐嚇等行為，臺端未因前2次違反保護令經審
    判並易科罰金而有所警惕，更於110年無視保護令規定對受
    保護令保護之兒童張○臻為摑掌等傷害行為。三、本判決已
    宣示不得易科罰金，復經執行檢察官審酌臺端屢次違反保護
    令，顯然視保護令為無物，毫無反省改過之心，未能體會前
    次法院及執行檢察官給予其易刑處分執行之用意，可見其刑
    罰反應能力薄弱，難期再度藉由易科罰金、易服社會勞動等
    方式，促其自我警惕，而收矯正之效。」，而後受刑人又於
    111年4月29日遞狀表示不服，臺東地方檢察署檢察官再以11
    1年5月4日以東檢熙丙111執179字第1119006190號函，以「
    二、臺端前別於102年及103年對張○菱為違反保護令之傷害
    與恐嚇等行為，臺端未因前2次違反保護令經審判並易科罰
    金而有所警惕，又於105年8月、108年8月間對張○菱及兒童
    張○臻、張○昕實施身體不法侵害經法院核發105年度家護字
    第215號、108年度家護字第238、253號在案，更於110年無
    視保護令規定對受保護令保護之兒童張○臻為摑掌等傷害行
    為。三、本判決已宣示不得易科罰金，復經執行檢察官審酌
    臺端屢次違反保護令，顯然視保護令為無物，毫無反省改過
    之心，未能體會前次法院及執行檢察官給予其易刑處分執行
    之用意，可見其刑罰反應能力薄弱，難期再度藉由易科罰金
    、易服社會勞動等方式，促其自我警惕，而收矯正之效，故
    駁回所請。」為由，駁回其聲請，並報請檢察長核定。此經
    本院依職權調取同署111年度執聲他字第43號、111年度執字
    第179號執行卷宗，有卷附之刑事陳報/答辯狀、刑事陳述意
    見狀、臺東地方檢察署檢察官以111年3月3日東檢熙丙111執
    聲他43字第1119002846號函、111年5月4日以東檢熙丙111執
    179字第1119006190號函附卷可憑。從而，執行檢察官已詢
    問執行之相關事項，給予受刑人充分陳述意見之機會，並已
    具體敘明其本諸職權不准受刑人易科罰金、易服社會勞動聲
    請之理由，未見有何逾越法律授權、專斷等濫用權力之情事
    ，其程序並無違誤，亦符合正當法律程序之要求。
  ㈢受刑人前於102年間因恐嚇張祐菱，經本院以103年度簡字第2
    號判處拘役40日，緩刑2年確定；又於103年因傷害張祐菱而
    違反保護令，經本院以103年度東簡字第15號判決拘役50日
    ，緩刑2年，後因緩刑經撤銷，易科罰金執行完畢，有前開
    判決及臺灣高等法院被告前案紀錄表在卷可參。嗣受刑人又
    於105年8月、108年8月間對張祐菱及兒童張○臻、張○昕實施
    身體不法侵害，經本院核發105年度家護字第215號、108年
    度家護字第238、253號民事通常保護令，有前開保護令在卷
    可稽，足見受刑人於犯本案前，已有多次且長期對家庭成員
    施暴之情形。依108年度家護字第238、253號通常保護令所
    載，「未成年子女年幼無自保能力，但相對人慣常用打巴掌
    的方式來管教」等語，可知受刑人於本案犯罪前，即慣常以
    打巴掌方式管教未成年子女，顯見本案並非偶發之一時情緒
    失控所致，且依受刑人之聲請意旨所載，其雖陳稱其行為有
    所不當，然仍以係基於關愛子女為由，正當化其未能尊重未
    成年子女之人格、名譽及身體法益之犯行，未見受刑人對其
    犯行有何悔悟，顯見前案之易刑處分完全無法讓受刑人得到
    警惕，無法發揮矯正之目的，需透過徒刑之執行，始得使受
    刑人有所警惕。從而，本案檢察官不准聲明異議人易科罰金
    ，而對受刑人為發監執行之處分，應屬有據，且未見不當。
四、綜上所述，本案執行檢察官不准受刑人易科罰金、易服社會
    勞動所持理由，業已敘述如上，乃本其法律所賦與指揮刑罰
    執行職權之行使，對具體個案所為之判斷，未見有何逾越法
    律授權或專斷等濫用權力之情事。受刑人猶執前詞，核無理
    由，應予駁回。　　
據上論斷，依刑事訴訟法第486條，裁定如主文。　　
中　　華　　民　　國　　111 　年　　6 　　月　　28　　日
                  刑事第二庭  法  官  徐晶純
以上正本證明與原本無異。
如不服本裁定，應於裁定送達後5日內向本院提出抗告狀（須附
繕本）。
「切勿逕送上級法院」　　　　　　　　　
                              書記官  尹  瑋
中　　華　　民　　國　　111 　年　　6 　　月　　28　　日